臺灣臺北地方法院民事判決　　　　　　　　　　　　九十二年度訴字第五七六六號
　　原　　　告　甲○○　　台北市○○區○○路一段一五六巷二十弄九號三樓
　　訴訟代理人　簡旭成律師
　　　　　　　　黃啟逢律師
　　被　　　告　乙○○
　　　　　　　　　　　　　　七.
　　訴訟代理人　趙培宏律師
　　　　　　　　薛雅之律師
右當事人間因被告過失傷害案件，經原告於本院九十二年度交易字第三四八號過失傷
害案件刑事訴訟程序中，附帶提起民事訴訟請求被告賠償損害，嗣經該刑事庭裁定移
送前來，本院於民國九十三年七月九日言詞辯論終結，判決如下：
    主    文
被告應給付原告新台幣柒拾捌萬伍仟肆佰陸拾捌元，及民國九十二年三月六日起至清
償日止按年息百分之五計算之利息。
原告其餘之訴駁回。
訴訟費用由被告負擔五分之一，餘由原告負擔。
本判決原告勝訴部分於原告以新台幣貳拾陸萬元供擔保後得假執行，但被告如以新台
幣柒拾捌萬伍仟肆佰陸拾捌元為原告供擔保後得免為假執行。
原告其餘假執行之聲請駁回。
    事實及理由
一按訴狀送達後，原告不得將原訴變更或追加他訴。但擴張或減縮應受判決事項之聲
  明者，不在此限。又被告於訴之變更或追加無異議，而為本案之言詞辯論者，視為
  同意變更或追加。民事訴訟法第二百五十五條第一項第三款定有明文。本件原告於
  九十一年九月九日提起刑事附帶民事訴訟時，其訴之聲明第一項為請求被告給付新
  台幣（下同）八十萬四千六百八十八元及利息，經刑事庭於民國九十二年七月廿四
  日裁定移送於民事庭後，原告於九十三年十二月廿七日擴張訴之聲明第一項為請求
  被告給付三百九十六萬一千五百零八元及利息，並已繳納擴張部分之裁判費，依前
  揭規定，自應准許。
二原告主張：被告於九十年十月十一日下午，駕駛車號AB-一八二六號自小客車，在
  台北市中山區○○○路與龍江路附近，將車停放於民權東路附近，欲開啟左前車門
  下車，本應注意行人、車輛，並讓其先行，且依當時天候晴、日間有自然光線、路
  面乾燥、無缺陷、無障礙物、視距良好，並無不能注意情事，竟疏於注意，貿然開
  啟車門，致原告騎乘機車駛近時閃煞不及，所騎機車與前開自小客車車門發生碰撞
  ，致原告人車倒地，受有右側脛腓骨遠端骨折、右小腿撕裂傷、右腳跟撕裂傷、右
  踝接觸性皮膚炎等傷害。該案業經臺灣高等法院九十二年度交上易字第四○四號刑
  事判決被告有罪，是被告確有過失，為此，爰依民法第一百八十五條第一項、第一
  百九十一條之二本文、第一百九十三條第一項及第一百九十五條第一項前段規定向
  被告請求財產上及非財產上之損害賠償：(一)因受傷未能工作之損失：原告原擔任清
  潔工以維持家計，受傷後無法工作。根據馬偕紀念醫院（以下簡稱為馬偕醫院）函
  可知，雖然原告未達肢障標準，但是右足踝功能仍有部份喪失，正常踝關節之活動
  度約七十度，而原告踝關節活動度為廿至卅五度間。原告除從事清潔工作外，並無
  任何專長，因受傷影響蹲姿及上下樓梯，已無法從事清潔工作，顯已喪失勞動能力
  ，縱原告所受之骨折復原，亦無法以勞力工作，嗣原告嘗試求職，惟雇主皆因原告
  右腳狀況而不願僱用，其結果與殘障無異。被告行為造成原告無法工作，以原告每
  月可賺得薪資一萬四千元計算，則每年損失十六萬八千元，自九十年十一月起算至
  一百一十三年即原告六十五歲退休止共計廿三年，爰依民法第一百九十三條第一項
  規定請求被告一次支付賠償總額，依霍夫曼計算公式扣除中間利息，被告應支付二
  百八十七萬五千五百元予原告。(二)醫療費用：原告因被告行為受傷住院支付醫療費
  用共二萬七千二百卅八元。(三)看護費用：原告受傷住院期間，原告之夫為照顧原告
  請假，擔任看護，此種損失與被告之侵權行為間亦有因果關係，自得請求被告賠償
  。依台北市住院病患家事服務業職業工會關於看護費用工酬標準，全日班最高上限
  為二千元，被告住院廿二天之看護費用，共計四萬四千元。(四)計程車車資：因被告
  侵權行為致原告行動不便前往看診所花費之交通費用，以一次來回車資四百六十元
  ，計廿四次，共一萬一千零四十元。(五)摩托車修補費用三千七百卅元。(六)本件車禍
  經高等法院判決及鑑定結果認為被告過失情節難謂輕微，原告因本件事故所受之傷
  勢嚴重，由於被告毫無悔意，又無誠意解決，造成原告莫大之痛苦與傷害，爰向被
  告請求一百萬元之非財產上之損害賠償。並聲明：(一)被告應給付原告三百九十六萬
  一千五百零八元自起訴狀繕本送達之日起至清償之日止，按年息百分之五計算利息
  ；(二)願供擔保請准宣告假執行。
三被告則以：刑事判決所為事實之認定，於獨立之民事訴訟裁判時，本不受其拘束，
  本件雖屬刑事附帶民事訴訟，既因刑事庭裁定移送而成為獨立之民事訴訟，原告仍
  應就其主張有利於己之事實負舉證責任：(一)勞動力：喪失或減少勞動能力計算之依
  據，必須證明原告減少之勞動能力反映於薪資或其他收入，本件原告為臨時工，其
  工作非屬固定職務，亦無固定收入，原告請求被告按月賠償至原告六十五歲退休為
  止，即屬無據。(二)證物四中之證明書費一千元，屬非因侵權行為所生財產上之損害
  ，不得令被告負擔該項費用。又原告以發票一紙作為醫療費用之憑據，其所指醫療
  用品為何，原告未具體說明，難謂已盡舉證之責。(三)原告請求住院期間看護費用四
  萬四千元，未附任何單據憑證，被告否認其支出，原告既不能證明實際支出前開金
  額，自不得請求被告賠償該部分之損害。原告之夫林明陽自承從事地毯舖設、清潔
  之下包工作，故其收入亦非固定，縱其確於原告住院期間照顧原告，亦非當然造成
  林明陽收入減少，況林明陽不具備看護之專業技能及知識，原告比照專業看護之報
  酬標準計算看護費用，亦非合理。(四)摩托車修補費用三千七百卅元，原告僅提出估
  價單，並未提出實際給付之單據，故不可採。又原告依刑事訴訟法第四百八十七條
  第一項規定以刑事過失傷害案件提起附帶民事訴訟，而該刑事判決之案由為過失傷
  害，並不及於毀損部分，原告於附帶民事程序請求該部分之損害，即有未合。況原
  告九十一年九月九日之附帶民事起訴狀，並未主張該部分之損害，依民法第一百九
  十七條第一項規定，本件自事發之日起，迄原告於九十三年二月廿七日提出準備書
  狀時，已逾二年之消滅時效，被告爰為時效抗辯。(五)計程車車資：原告未提出任何
  單據證明之。(六)原告請求精神慰撫金一百萬元部分，其前提仍須證明有損害、損害
  之發生與被告行為間有相當因果關係，否則即屬無據。縱被告應負賠償之責，依原
  告受傷及醫療費用支出之情形觀之，一百萬元顯屬過高。本件被告於開啟車門前，
  已觀察照後鏡，確認後方無來車才開門，被告不承認有民事上之過失，且當時左邊
  第一線並無車輛，原告必定任意變換車道，而未注意車前狀況，自係與有過失。且
  被告事發當時僅開啟車門卅公分左右，可見原告未與路邊停車之車輛保持五十公分
  之適當距離，亦屬與有過失，被告爰依民法第二百十七條第一項規定主張過失相抵
  等語資為抗辯，並聲明：(一)原告之訴暨假執行之聲請均駁回；(二)如受不利之判決，
  被告願供擔保請准宣告免為假執行。
四本件被告於九十年十月十一日下午，駕駛車號ＡＢ－一八二六號自小客車，沿台北
  市○○○路由西往東方向行駛，於同日下午四時許，在民權東路、龍江路口附近已
  過龍江路之民權東路路邊停車格內將車停妥，欲開啟左前車門下車時，本應注意汽
  車停車向外開啟車門時，應注意行人、車輛，並讓其先行，依當時天候晴、日間有
  自然光線、路面乾燥、無缺陷、無障礙物、視距良好，並無不能注意情事，竟疏於
  注意，貿然開啟車門，適有原告騎乘車號ＡＭＳ－八二一號重型機車沿民權東路同
  向駛近，致原告閃煞不及，所騎乘之機車與前開自小客車左前車門發生碰撞，原告
  因而人車倒地，受有右側脛腓骨遠端骨折、右小腿撕裂傷、右腳跟撕裂傷、右踝接
  觸性皮膚炎等傷害，有診斷書及附於本院九十二年度交易字第三四八號過失傷害案
  卷之道路交通事故調查報告表、交通事故談話紀錄表、交通事故補充資料表、現場
  照片可稽。按汽車停車向外開啟車門時，應注意行人、車輛，並讓其先行，道路交
  通安全規則第一百十二條第一項第十五款定有明文，被告為已考領駕照之駕駛人，
  對此規定，自難諉稱不知。而依道路交通事故調查報告表所載，肇事路段為直路，
  且事發當時天候晴、日間有自然光線、路面乾燥、無缺陷、視距良好，並無不能注
  意之情形，以該地之道路狀況觀之，設若被告將車在路旁停車格內停妥，在開啟車
  門前確實觀察後方有無來車，當無不能查知告訴人騎乘之機車同向駛近之理，被告
  辯稱開啟車門前已確認後方並無來車云云，顯不實在，並不足採。被告於停車向外
  開啟車門之際，未禮讓由原告騎乘之行進中機車優先通行而肇事，其對本件事故之
  發生為有過失甚明，台北市車輛行車事故鑑定委員會對本件事故之鑑定結果亦為相
  同認定，有該會九十一年七月三十日北鑑審字第九一三○一九○八○○號鑑定意見
  書附於臺灣臺北地方法院檢察署九十一年度調偵字第三三三號卷可參。又原告因本
  件車禍所受傷害，與被告之過失行為間有相當因果關係甚明。被告執陳詞指稱其於
  開啟左前車門前確有觀察照後鏡，確認後方無來車方開門，因原告當時並非在被告
  停車處左邊第一線行駛，應係由其他車道變換至被告停車處左邊第一線，原告任意
  變換車道，未注意車前狀況，且被告當時係開啟車門三十公分左右，並非將車門全
  部打開，因此，原告與路邊停車車輛保持距離相隔五十公分，其亦與有過失云云，
  並不足採，是本件事證明確，被告過失犯行堪以認定，又被告因上開過失情事，業
  經本院及臺灣高等法院判處有期徒刑三月，如易科罰金，以三百元折算一日確定在
  案一節，亦經本院調取上開刑事卷宗核閱屬實，是被告所辯並無足採。
五按因故意或過失，不法侵害他人之權利者，負損害賠償責任；又不法侵害他人之身
  體或健康者，對於被害人因此喪失或減少勞動能力或增加生活上之需要時，應負損
  害賠償責任；另不法侵害他人之身體、健康者，被害人雖非財產上之損害，亦得請
  求賠償相當之金額，民法第一百八十四條第一項前段、第一百九十三條、第一百九
  十五條第一項前段分別定有明文。查本件原告因被告之過失行為致受有損害，依前
  開條文所示，被告自應就原告所受之損害負賠償責任。茲就原告之損害逐項論述如
  下：
  (一)醫療費用部分：
    1.原告主張：原告因被告行為受傷住院支付醫療費用共二萬七千二百卅八元。並
      提出馬偕紀念醫院醫療單據、統一發票為證。被告則辯稱：證物四中之證明書
      費一千元，屬非因侵權行為所生財產上之損害，不得令被告負擔該項費用，又
      原告以發票一紙作為醫療費用之憑據，其所指醫療用品為何，原告未舉證。
    2.按診斷書費用及公證費用，如係被害人為證明損害發生及其範圍所必要之費用
      ，應納為損害之一部分，均得請求加害人賠償，最高法院九十一年五月七日第
      三次民事庭會議決議可資參照。故原告所提出如附表所示之馬偕紀念醫院醫療
      單據卅四紙，金額共計為二萬六千二百卅八元，其中包含證明書費用，為原告
      實際支出之醫療費用及為證明損害發生並其範圍所必要之費用，應予准許。
    3.至原告所提出九十年十一月十二日居家企業股份有限公司所開立之統一發票，
      其品名、數量、金額欄記載為：醫療用品、一批、一千元，原告未舉證證明與
      本件事故有因果關係，不予准許。
    4.綜上，原告就醫療費用之損害共計二萬六千二百卅八元。
  (二)其他必要費用部分：
    1.看護費用部分：
      (1)原告主張：原告受傷住院期間，原告之夫為照顧原告請假，擔任看護，此種
        損失與被告之侵權行為間亦有因果關係，自得請求被告賠償，依台北市住院
        病患家事服務業職業工會關於看護費用工酬標準，全日班最高上限為二千元
        ，被告住院廿二天之看護費用，共計四萬四千元。被告辯稱：原告請求住院
        期間看護費用四萬四千元，未附任何單據憑證，被告否認其支出，原告既不
        能證明實際支出前開金額，自不得請求被告賠償該部分之損害，原告之夫林
        明陽自承從事地毯舖設、清潔之下包工作，故其收入亦非固定，縱其確於原
        告住院期間照顧原告，亦非當然造成林明陽收入減少，況林明陽不具備看護
        之專業技能及知識，原告比照專業看護之報酬標準計算看護費用，亦非合理
        等語。
      (2)馬偕醫院九十三年一月十二日馬院醫骨字第九三○○二二號函記載：「病患
        甲○○女士於九十年十月十一日十六時廿八分來院急診，主訴右脛腓骨遠端
        骨折合併裂傷十五公分乘三公分乘四公分及骨頭外露，右跟骨部有裂傷十二
        公分乘三公分乘三公分，當天緊急施行清創術及縫合，並於九十年十月十八
        日施行骨折整合手術及內固定並石膏固定，經治療後於九十一年十一月一日
        出院，於九十二年十二月十二日拆除石膏，．．．，住院期間及石膏固定期
        間須要他人協肋照護．．．」依該函所述原告當時受傷及受治療之狀況，衡
        情其住院期間須有人在旁看護，原告固係由其配偶照顧，然因親屬受傷，而
        由親屬代為照顧被害人之起居，固係基於親情，但親屬間看護所付出之勞力
        ，並非不能評價為金錢，僅係因兩者身分關係密切而免除支付之義務，惟此
        種親屬基於身分關係之恩惠，自不加惠於加害人，應衡量比照僱用職業看護
        之情形，認被害人受有相當親屬看護之損害，得向加害人請求賠償，被告所
        辯尚不足採。
      (3)綜上，原告需看護之期間自九十年十月十一日起至同年十一月一日止，共計
        廿二日，而專業看護人員之全天看護費用為二千元，原告受有相當於看護費
        用之損害為四萬四千元。
    2.計程車車資：
      (1)原告主張因被告侵權行為致原告行動不便前往看診所花費之交通費用，以一
        次來回車資四百六十元，計廿四次，共一萬一千零四十元。被告則辯稱原告
        並未提出任何單據，故否認此部份之損害。
      (2)當事人支出之旅費，如依民法之規定，可認為因他造之侵權行為所受之損害
        者，得向他造請求賠償，最高法院固著有三十二年上字第三一四五號判例，
        然原告並未提出任何證據，應認原告此部分主張不能證明，不能准許。
    3.摩托車修補費用：
      (1)原告摩托車修補費用三千七百卅元。被告則辯稱：原告僅提出估價單，並未
        提出實際給付之單據，故不可採，又原告依刑事訴訟法第四百八十七條第一
        項規定以刑事過失傷害案件提起附帶民事訴訟，而該刑事判決之案由為過失
        傷害，並不及於毀損部分，原告於附帶民事程序請求該部分之損害，即有未
        合，況原告九十一年九月九日之附帶民事起訴狀，並未主張該部分之損害，
    　　依民法第一百九十七條第一項規定，本件自事發之日起，迄原告於九十三年
      　二月廿七日提出準備書狀時，已逾二年之消滅時效，被告爰為時效抗辯等語
        。
      (2)被告固因傷害原告之身體，為刑事庭判決有罪，就摩托車毀損修補之財產損
        失，固非屬被告過失傷害所生之損失，而得於刑事訴訟程序附帶提起，然刑
        事庭已將此刑事附帶民事案件移由民事庭審理，然按附帶民事訴訟經移送或
        發回、發交於民事庭，應適用民事訴訟法，刑事訴訟法第四百九十條但書定
        有明文，原告就此部分之請求已繳納裁判費，其此部分之起訴應屬合法。
      (3)原告於九十二年十二月廿三日言詞辯論程序中，始以爭點整理狀中記載請求
        摩托車修補費用，距本件事故發生時之九十年十月十一日下午，已逾二年，
        被告既已依民法第一百九十七條第一項之規定為時效抗辯，則原告此部分之
        請求已罹於時效而消滅，其請求無理由。
    4.綜上，本件原告請求看護費用、計程車資、摩托車修補費用之其他必要費用部
      分，於四萬四千元部分為有理由，逾此部分之請求為無理由。
  (三)減少勞動能力部分：
    1.原告主張：根據馬偕紀念醫院函可知，雖然原告未達肢障標準，但右足踝功能
      仍有部份喪失，原告除從事清潔工作外，並無任何專長，因受傷影響蹲姿及上
      下樓梯，已無法從事清潔工作，顯已喪失勞動能力，雖原告嘗試求職，惟雇主
      皆因原告右腳狀況而不願僱用，其結果與殘障無異，且馬偕紀念醫院出具之勞
      工保險診斷證明書認為殘廢部位為「右足踝」，被告行為造成原告無法工作，
      以原告每月可賺得薪資一萬四千元計算，則每年損失十六萬八千元，自九十年
      十一月起算至一百一十三年即原告六十五歲退休止共計廿三年，爰依民法第一
      百九十三條第一項規定請求被告一次支付賠償總額，以依霍夫曼計算公式扣除
      中間利息，被告應支付二百八十七萬五千五百元予原告，並提出服務證明、扣
      繳憑單為證。被告則辯以：自馬偕醫院的函中無法看出原告完全喪失勞動能力
      ，且喪失或減少勞動能力計算之依據，必須證明原告減少之勞動能力反映於薪
      資或其他收入，本件原告為臨時工，其工作非屬固定職務，亦無固定收入，原
      告請求被告按月賠償至原告六十五歲退休為止，即屬無據等語。
    2.按身體或健康受侵害，而減少勞動能力者，其減少及殘存勞動能力之價值，不
      能以現有之收入為準，蓋現有收入每因特殊因素之存在，而與實際所餘勞動能
      力不能相符，現有收入高者，一旦喪失其職位，未必能自他處獲得同一待遇，
      故所謂減少及殘存勞動能力之價值，應以其能力在通常情形下可能取得之收入
      為標準；被害人因身體健康被侵害而喪失勞動能力所受之損害，其金額應就被
      害人受侵害前之身體健康狀態、教育程度、專門技能、社會經驗等方面酌定之
      ，不能以一時一地之工作收入為準，最高法院著有六十一年台上第一九八七號
      判例、六十三年台上第一三九四號判例，可資參照。原告於事故發時為臨時工
      ，有僑集科技股份有限公司於九十三年二月十七日函復本院以：「甲○○女士
      之前為僑集的清潔人員職務屬臨時工，甲○○於九十年八月廿一日進僑集工作
      ，公司支付二個月薪資共支付一萬八千五百八十元（九至十月如附件），八月
      薪資因只有幾天故以零用金方式支付八千三百九十七元，合計支付總額是二萬
      六千九百七十八元，甲○○於九十年十月十一日受傷後就不曾進公司工作，公
      司額外多支付她一個星期補助津貼．．．」其附件記載九十年九月份薪資一萬
      二千元，同年十月份薪資六千五百八十一元（10/1-10/00　00000÷31×17＝
      6581)，又原告提出其於僑集企業有公司之各類所得扣繳暨免扣繳憑單影本，
      其上記載九十年八月至十月間，該公司給付原告二萬六千九百七十八元；另華
      納威秀電影有限公司於九十三年一月十二函復本院以：「甲○○君並非陳報人
      之員工，而係陳報人於九十年委外清洗地毯時之外包廠商工作人員，陳報人此
      清洗地毯工作給付報酬七千元予甲○○君，除此之外，陳報人並無給付任何薪
      資予甲○○君。前述清洗地毯之工作約莫於九十年十月、十一月間完成．．．
      。」本院衡酌前揭原告受侵害前後之身體狀況、教育程度、專門技能、社會經
      驗，認原告能力在通常情形下可能取得之收入為每月一萬二千元，每年薪資為
      十四萬四千元。
    3.馬偕醫院九十三年一月十二日馬院醫復字第九三００二二號函以：「病患甲○
      ○女士．．．現骨折已痊癒，並於九十一年十月卅日拆除內固定骨釘，現已痊
      癒，唯右足踝功能部份缺失，運動在plantar flexion二十度－伸屈卅五度，
      ．．．現未達肢障標準，只右足踝功能仍有部份喪失，維持在廿至卅五度之間
      。」該院九十三年四月五日馬院醫復字第九三一○三一號函以：「病患甲○○
      接受復健治療，治療內容包括：水療、關節活動治療及肌肉力量訓練。病患接
      受長時間復健後，踝關節活動度依然不足，僅復健治療判斷應只能達到目前所
      記載之活動度。正常踝關節之活動度約七十度，病患踝關節活動度為十五度，
      判斷會影響其蹲姿、上下樓梯等需踝關節活動度較大之活動。復健所需時間會
      視病患病症改善情形而定。此病患因最後門診檢查，已無明顯進展，應於積極
      復健之必要。」依馬偕醫院回函所載，原告傷勢未達肢障標準，其情形與勞工
      保險殘廢給付標準表障害項目第一四七項「一下肢三大關節中，有一大關節遺
      存運動害者」之身體障害狀況較為相近，然尚需衡酌原告尚保有之足踝功能，
      是以依勞工保險殘廢給付標準表障害項目第一四七項殘廢第十三等級，計算喪
      失或減少勞動能力比率時，尚須扣除原告尚保有之足踝功能部分，而該表四至
      十五級係按體力勞動者為標準而擬定減少勞動能力比率，換言之，參諸勞工保
      險殘廢給付標準表及減少勞動能力比率表，可知原告所受之傷害致其喪失勞動
      能力程度應為百分之十八．一二六四[23.07%× (70-15)/70=18.1264% ]，是
      原告主張其喪失全部勞動能力，勞動能力，並無足取。因此，原告每年減少
      勞動能力之損害額為二萬六千一百零二元 (144000×18.1264%=26102，元以下
      四捨五入)
    4.原告於四十七年十一月六日出生，自九十年十月十一日受傷時起，算至原告年
      滿六十歲之退休年齡，尚有十七年又廿五日之工作能力，依最高法院二十二年
      上字第三五三號判例意旨：「按依民法第一百九十三條第一項命加害人一次支
      付賠償總額，以填補被害人所受喪失或減少勞動能力之損害，應先認定被害人
      因喪失或減少勞動能力而不能陸續取得之金額，按其日後本可陸續取得之時期
      ，各照霍夫曼式計算法，扣除依法定利率計算之中間利息，再以各時期之總數
      為加害人一次所應支付之賠償總額，始為允當。」原告請求一次給付之賠償總
      額自應扣除依法定利率計算之中間利息。另原告每年減少勞動能力之損害額為
      二萬六千一百零二元，其尚有十七年又廿五日之工作能力，準此，本件依霍夫
      曼計算法一次給付之金額即為卅一萬五千二百卅二元（26102×12.00000000＝
      315232）。
    5.綜上，原告請求之減少勞動能力損害賠償，於卅一萬五千二百卅二元部分為有
      理由，逾此部分之請求為無理由。
  (四)精神慰撫金：
    1.原告主張：本件車禍被告過失情節難謂輕微，而原告所受之傷勢嚴重，然被告
      毫無悔意，又無誠意解決，造成原告莫大之痛苦與傷害，爰向被告請求一百萬
      元之非財產上之損害賠償。被告辯稱：縱被告應負賠償之責，依原告受傷及醫
      療費用支出之情形觀之，一百萬元顯屬過高等語。
    2.按慰藉金之多寡，應斟酌雙方之身分、地位、資力與加害之程度及其他各種情
      形核定相當之數額。其金額是否相當，自應依實際加害情形與被害人所受之痛
      苦及雙方之身分、地位、經濟狀況等關係決定之。查本件原告為四十七年十一
      月六日出生，因被告之過失行為致受有前揭傷害，於馬偕醫院接受治療後，右
      踝關節活動度為十五度（正常踝關節之活動度約七十度），會影響其蹲姿、上
      下樓梯等需踝關節活動度較大之活動，已如前述，肉體、精神自受相當之痛苦
      。是以，本院斟酌上開情形，再參以原告現今並無從事任何職業，暨被告為卅
      六年二月十日出生，為退休教師，名下有房屋、土地之不動產，及有多家公司
      之利息、股利及執行業務所得，有稅務電子閘門財產所得調件明細表可稽，認
      原告請求精神慰撫金一百萬元尚屬過高，應以四十萬元為適當公允。
六綜上所述，被告駕駛自小客車，欲開啟左前車門下車時，疏於注意，貿然開啟車門
  ，致原告閃煞不及，所騎乘之機車與前開自小客車左前車門發生碰撞，原告因而人
  車倒地受有右側脛腓骨遠端骨折、右小腿撕裂傷、右腳跟撕裂傷、右踝接觸性皮膚
  炎等傷害，被告為有過失，原告並無過失；原告因系爭車禍事故所致之損害，為醫
  療費用二萬六千二百卅八元、看護費用四萬四千元、勞動能力減少卅一萬五千二百
  卅二元、精神慰撫金四十萬元，共計七十八萬五千四百七十元。從而，原告請求被
  告給付七十八萬五千四百六十八元，及自起訴狀繕本送達之翌日即九十二年三月六
  日起至清償日止按年息百分之五計算之利息部分，為有理由，應予准許。逾此範圍
  之請求，為無理由，應予駁回。
七兩造陳明願供擔保，聲請宣告假執行或免為假執行，經核原告勝訴部分，合於法律
  規定，爰分別酌定相當之擔保金額宣告之；原告其餘假執行之聲請，因訴之駁回而
  失所依據，不予准許。
八因本案事證已臻明確，兩造其餘主張陳述及所提之證據，均毋庸再予審酌，附此敘
  明。
九結論：本件原告之訴為一部有理由、一部無理由，依民事訴訟法第七十九條、第三
  百九十條第二項、第三百九十二條第二項，判決如主文。
中　　　華　　　民　　　國　　九十三　　年　　　七　　　月　　　廿二　　日
                                民事第五庭  法  官    周美雲
正本係照原本作成
如對本判決上訴，須於判決送達後廿日內向本院提出上訴狀
中　　　華　　　民　　　國　　九十三　　年　　　七　　　月　　　廿二　　日
                                            書記官    王宜玲
附表
編號  醫院名稱    　　日期　　　支出金額（新台幣）
1.    馬偕紀念醫院    10.11.    620
2.    同右            11.11.    13914
3.    同右            11.1.    1914
4.    同右            11.    310
5.    同右            12.12.    250
6.    同右            12.    250
7.    同右            12.    40
8.    同右            1.    250
9.    同右            1.    40
10.    同右            4.17.    250
11.    同右            3.13.    750
12.    同右            6.19.    250
13.    同右            8.12.    250
14.    同右            10.    370
15.    同右            10.    60
16.    同右            11.7.    780
17.    同右            11.7.    40
18.    同右            11.8.    330
19.    同右            11.13.    310
20.    同右            11.18.    350
    同右            12.2.    1110
    同右            12.18.    310
    同右            12.    410
    同右            1.20.    310
    同右            2.17.    370
    同右            2.19.    310
    同右            3.5.    310
    同右            3.19.    370
    同右            4.7.    310
    同右            4.    310
    同右            9.8.    310
    同右            11.1.    130
    同右            11.1.    260
    同右            11.     90
